臺灣高等法院刑事裁定
                               107年度重矚上更一字第5號
上  訴  人  
即  被  告  賴素如


選任辯護人  洪文浚律師
            蕭仰歸律師
            李宜光律師
上列上訴人即被告因違反貪污治罪條例上訴案件（最高法院109
年度台上字第3416號），本院裁定如下：
    主  文
賴素如自民國壹佰零玖年拾月壹日起，限制出境、出海捌月。
    理  由
一、按刑事訴訟法於民國108年5月24日修正增訂第八章之一「限
    制出境、出海」第93條之2至第93條之6 （下稱限制出境新
    制），並於108年6月19日經總統公布；刑事訴訟法施行法亦
    於同日公布增訂第7條之11，明定限制出境新制自修正公布
    後6個月即108年12月19日施行；新制施行前，偵查或審判中
    經限制出境、出海者，應於生效施行之日起2個月內，依刑
    事訴訟法第八章之一規定重為處分，逾期未重為處分者，原
    處分失其效力。又依據上開增訂刑事訴訟法第93條之2第1 
    項：「被告犯罪嫌疑重大，而有下列各款情形之一者，必要
    時檢察官或法官得逕行限制出境、出海。但所犯係最重本刑
    為拘役或專科罰金之案件，不得逕行限制之：一、無一定之
    住、居所者。二、有相當理由足認有逃亡之虞者。三、有相
    當理由足認有湮滅、偽造、變造證據或勾串共犯或證人之虞
    者」及第93條之3第2項後段：「審判中限制出境、出海每次
    不得逾八月，犯最重本刑為有期徒刑十年以下之罪者，累計
    不得逾五年；其餘之罪，累計不得逾十年」。而案件在第三
    審上訴中，卷宗及證物已送交最高法院者，刑事訴訟法第93
    條之2至第93條之5關於限制出境、出海之處分，由第二審法
    院裁定之，109年1月15日修正公布、同年月17日生效之刑事
    訴訟法第121條第2項亦規定甚明。
二、經查，　　
　㈠被告賴素如因違反貪污治罪條例案件，前經臺灣臺北地方檢
    察署檢察官起訴，原審審理後於103年10月31日以102年度矚
    重訴字第1號判決判處被告有期徒刑10年，褫奪公權5年，被
    告不服提起上訴，經本院前審於105年8月31日以103年度矚
    上重訴字第55號判決判處被告有期徒刑9年，褫奪公權9年，
    被告不服提起上訴，最高法院於107年1月25日以106年度台
    上字第771號判決對於被告論罪部分撤銷發回本院更為審判
    ，本院審酌被告涉犯貪污治罪條例第5條第1項第3款公務員
    對於職務上行為收受賄賂罪，該罪法定刑為7年以上有期徒
    刑，非屬最重本刑為拘役或專科罰金之案件，且其經原審判
    處有期徒刑10年，褫奪公權5年，堪認被告犯罪嫌疑重大，
    而被訴重罪、遭判重刑常伴有逃亡之高度可能，係趨吉避凶
    、脫免刑責、不甘受罰之基本人性，被告既經原審認定有罪
    ，且判處上開須入監服刑之刑度，非無因此啟動逃亡境外、
    脫免刑責之動機，有刑事訴訟法第93條之2第1項第2款之「
    相當理由足認有逃亡之虞者」之情形，為確保日後審理及執
    行程序之順利進行，有對被告限制出境、出海之必要，依法
    重為處分，對被告自109年2月1日起限制出境、出海8月（至
    109年9月30日止）。
　㈡本院審理後認被告犯罪事證明確，於109年4月15日判決撤銷
　　原審判決關於被告有罪部分，改判被告有期徒7年6月，褫奪
    公權4年，並就未扣案之犯罪所得新臺幣（下同）100萬元及
    孳息68元，諭知沒收、追徵，被告不服提起上訴，本院檢卷
    後案件併卷宗、證物送交最高法院，案件現在第三審上訴審
    理中，茲前開限制出境、出海之期間將於109年9月30日屆滿
    ，本院審核相關卷證（電子卷證），認被告涉犯貪污治罪條
    例第5條第1項第3款公務員對於職務上行為收受賄賂罪，犯
    罪嫌疑重大，該罪法定刑為7年以上有期徒刑，得併科新臺
    幣6000萬元以下罰金，且經本院判處有期徒刑7年6月，並就
    未扣案之犯罪所得100萬元及孳息68元，諭知沒收、追徵，
    罪刑不可謂之不重，而被訴重罪、遭判重刑常伴有逃亡之高
    度可能，此係趨吉避凶、脫免刑責、不甘受罰之基本人性，
    是被告經本院認定有罪，並判處上開須入監服刑之刑度，非
    無因此啟動逃亡境外、脫免刑責之動機，且被告為執業律師
    ，有相當資力，顯有在海外生活之能力，因此，本案後續審
    理及調查結果如仍對被告有不利之處時，將可預期為規避刑
    罰之執行而增加被告妨礙追訴、審判程序進行之可能性，若
    不繼續限制出境、出海，恐出境後滯外不歸以逃避審判及刑
    之執行，致國家刑罰權有難以實現之危險，是刑事訴訟法第
    93條之2第1項第2款「有相當理由足認有逃亡之虞」之事由
    仍存在；而被告不服本院判決提起上訴，現由最高法院審理
    中，本案尚未確定，為確保訴訟程序之進行及日後刑罰之執
    行，並就國家刑事司法權之有效行使、社會秩序及公共利益
    、被告居住及遷徙自由權受限制之程度，暨其所涉本案犯罪
    情節與所犯罪名之輕重，就目的與手段依比例原則權衡後，
    認有限制出境、出海之必要性，爰裁定自109年10月1日起限
    制出境、出海8月。
三、據上論斷，應依刑事訴訟法第121條第2項、第93條之2第1項
    第2款、第93條之3第2項後段，裁定如主文。
中　　華　　民　　國　　109 　年　　9 　　月　　9 　　日
　　　　　　　　　刑事第十庭  審判長法　官  林婷立
　　　　　　　　　　　　　　　　　  法　官  楊皓清
　　　　　　　　　　　　　　　　　  法　官  劉元斐
以上正本證明與原本無異。
如不服本裁定，應於收受送達後5日內向本院提出抗告狀。
                                    書記官  林盈伸
中　　華　　民　　國　　109 　年　　9 　　月　　9 　　日